臺灣高等法院臺中分院刑事判決
110年度交上訴字第1407號

上  訴  人  臺灣彰化地方檢察署檢察官 
上  訴  人  
即  被  告  黃鴻富


選任辯護人  羅永安律師
            賴揚名律師
            簡珣律師
上列上訴人等因被告公共危險等案件，不服臺灣彰化地方法院10
9年度交訴字第37號中華民國110年6月1日第一審判決（起訴案號
：臺灣彰化地方檢察署108年度調偵字第676號），提起上訴，本
院判決如下：
    主  文
上訴駁回。
    事  實
一、黃鴻富於民國108年6月27日上午6時27分許，駕駛車牌號碼0
    00-0000號營業貨櫃曳引車(下稱本案曳引車)，沿彰化縣○○
    鎮○○路0段○○○○○○○○○○○○○路0段○○○路0段設○○○○○號誌之交岔
    路口，應注意距交岔路口30公尺前顯示方向燈或手勢，換入
    外側車道，駛至路口後再行右轉線東路，不得跨越兩條車道
    行駛，且應讓直行車先行，而按當時天候陰；日間自然光線
    ；柏油路面、乾燥、無缺陷；無障礙物、視距良好等情節，
    並無不能注意之情事，竟疏未注意及之，未顯示方向燈或手
    勢，貿然跨中、外車道右轉彎，未讓其右側同方向騎乘車牌
    號碼000-000號普通重型機車(下稱本案機車)直行而來之○○○
    先行，以致兩車碰撞，○○○人車倒地，因而受有創傷性蜘蛛
    網膜下出血（伴有期間長短未明之意識喪失）、右側肋骨多
    發性閉鎖性骨折、上頷齒槽閉鎖性骨折、腰椎骨折、上正門
    牙及上側門牙共4顆牙齒斷裂喪失、右側第9、10根肋骨骨折
    、左膝8公分與小腿2公分及腳跟3公分撕裂傷、軀幹多處挫
    傷、擦傷及瘀青、腰椎挫傷等傷害。
二、案經○○○訴由彰化縣警察局和美分局移送臺灣彰化地方檢察
    署檢察官偵查起訴。
    理  由
甲、有罪部分
壹、證據能力之說明
    原審於109年7月8日當庭撥放「檔名：警用監視器（062739)
    」、於110年1月22日當庭撥放「檔名：行車紀錄器影像」、
    「檔名：警用監視器（062739)」、110年5月4日當撥放「行
    車紀錄器影像」、「警用監視器」所製成之勘驗筆錄，乃原
    審法官就當庭勘驗所得內容，命書記官當庭紀錄製作而成，
    屬法官調查證據之紀錄，自有證據能力，選任辯護人稱上述
    3次勘驗筆錄有重大瑕疵，無證據能力云云，自非可採。　
貳、實體方面之理由　　　　
一、認定犯罪所憑之證據及理由
　㈠上述犯罪事實業據上訴人即被告黃鴻富（下稱被告）坦承不
    諱，並有證人即告訴人○○○於偵查中及原審審理時之證述、
    道路交通事故現場圖、道路交通事故調查報告表㈠、㈡-1、彰
    化縣警察局道路交通事故當事人酒精測定紀錄表、肇事現場
    暨肇事車輛照片、肇事路口監視器及彰美路西北方向來車行
    車紀錄器影像擷取照片、光碟及本院歷次勘驗筆錄、秀傳醫
    療社團法人秀傳紀念醫院診斷證明書、證號查詢汽車駕駛人
    、車籍資料（○○○○○○○○營業貨櫃曳引車、○○○○○○○普通重型
    機車）、交通部公路總局臺中區監理所108年8月27日彰鑑字
    第1080192827號函暨檢送交通部公路總局臺中區監理所彰化
    縣區車輛行車事故鑑定會鑑定意見書(彰化縣區0000000○0○○
    ○○○路○○000○0○0○路○○○0000000000號函暨檢送交通部公路總
    局車輛行車事故鑑定覆議會覆議意見書(0000000案)等在卷
    可佐（見偵卷第21至24、25、27、33至54、55、85、89至95
    頁；調偵卷第17頁；原審卷第83至86頁），足認被告任意性
    自白與事實相符，此部分犯行明確，應予依法論科。
  ㈡選任辯護人雖稱被告與告訴人均有過失云云，惟本案經檢察
    官送請交通部公路總局臺中區監理所彰化縣區車輛行車事故
    鑑定會鑑定結果，認「黃鴻富駕駛營業貨櫃曳引車，行至設
    有行車管制號誌交岔路口，跨中、外車道右轉彎時，未顯示
    方向燈且未讓同向右側直行機車先行，為筆事原因。○○○駕
    駛普通重型機車，無肇事因素。」有交通部公路總局臺中區
    監理所108年8月27日彰鑑字第1080192827號函檢附之交通部
    公路總局臺中區監理所彰化縣區車輛行車事故鑑定會鑑定意
    見書在卷可稽（見偵卷第89至95頁）；又經原審送請交通部
    公路總局車輛行車事故鑑定覆議會覆議結果，認「黃鴻富駕
    駛營業貨櫃曳引車，行經行車管制號誌交岔路口前不當跨行
    中、外線車道行駛，且右轉時未顯示方向燈並讓同向右側直
    行機車先行，為肇事原因。○○○駕駛普通重型機車，無肇事
    因素。」有交通部公路總局109年8月5日路覆字第109008721
    7號函檢附之交通部公路總局車輛行車事故鑑定覆議會覆議
    意見書在卷可稽（見原審卷第83至86頁），選任辯護人稱被
    告與告訴人均有過失云云，顯屬無據，並非可採。 
　㈢綜上所述，本案事證明確，被告之犯行堪以認定，應予依法
    論科。
二、論罪科刑之理由
  ㈠核被告所為，係犯刑法第284條前段過失傷害罪。
　㈡辯護人於本院審理時請求審酌被告有無自首減刑規定之適用
    ，查本案係經警方調閱監視器後，確認○○○○○○○○號營業貨櫃
    曳引車為肇事車輛，聯絡該車車主立航貨櫃貨運股份有限公
    司）後，被告始以電話向警方承認為肇事人，有彰化縣警察
    局道路交通事故肇事人自首情形紀錄表在卷可稽（見偵卷第
    29頁），顯見警偵機關於查獲被告本案犯行前，對被告之犯
    行已有合理之懷疑，並非被告對未發覺之罪自首而受裁判，
    自無自首減刑規定之適用。
  ㈢原審認被告之犯行事證明確，適用刑事訴訟法第299條第1項
    前段、刑法第284條前段、第41條第1項前段，刑法施行法第
    1條之1第1項等規定，並審酌被告駕駛本案曳引車，車體較
    大、車重較重，所產生之危險性較一般車輛為高，自應提高
    其注意義務，然被告不僅未提高注意義務，反未於距交岔路
    口30公尺前顯示方向燈或手勢，即貿然跨中、外車道右轉彎
    ，肇致車禍事故發生，造成告訴人受有如犯罪事實欄所載之
    傷害，是對告訴人所致生損害非輕；又被告犯後雖坦承犯行
    ，然迄今仍未與告訴人達成和解，兼衡本件車禍被告為肇事
    原因、告訴人並無肇事因素、被告自陳之智識程度、工作及
    經濟狀況(見偵卷第9頁)等一切情狀，量處有期徒刑6月，如
     易科罰金，以新臺幣1千元折算1日，經核其認事用法均無
    違誤，量刑亦屬妥適，並無過重或失輕之情事，被告上訴意
    旨主張告訴人亦有過失，並指摘原審量刑過重，其上訴為無
    理由，應予駁回。
乙、無罪部分
一、公訴意旨略以：被告於發生前開與告訴人發生碰撞之事故後
    ，本案機車倒地，本案曳引車車頭保險桿左端處續將倒地之
    本案機車撞推至線東路內側車道上，撞推力道已達致本案曳
    引車車頭保險桿左端處產生凹陷及刮擦之程度，且本案機車
    倒在其前方之車道上，被告對其肇事致人受傷已有認識，竟
    基於肇事逃逸之犯意，逃離肇事現場。嗣經獲報到場處理員
    警調看路口監視器影像，依據車牌號碼查出車主，通知被告
    到案而告查獲，因認被告涉犯刑法第185條之4之肇事致人傷
    害逃逸罪嫌。
二、按犯罪事實應依證據認定之，無證據不得認定犯罪事實；不
    能證明被告犯罪者，應諭知無罪之判決，刑事訴訟法第154
    條第2項、第301條第1項分別定有明文。次按刑事訴訟法所
    謂認定犯罪事實之證據，係指足以認定被告確有犯罪行為之
    積極證據而言，該項證據自須適合於被告犯罪事實之認定，
    始得採為斷罪資料。如未能發現相當證據，或證據不足以證
    明，自不能以推測或擬制之方法，以為裁判之基礎。又刑事
    訴訟上證明之資料，無論其為直接或間接之證據，均須達於
    一般之人均不致有所懷疑，而得確信其為真實之程度，始得
    據為有罪之認定，若其關於被告是否犯罪之證明未能達此程
    度，而有合理性懷疑之存在，致使無從形成有罪之確信，根
    據「罪證有疑，利於被告」之證據法則，即不得遽為不利於
    被告之認定（最高法院29年上字第3105號、40年台上字第86
    號、76年台上字第4986號判決意旨參照）。
三、檢察官認被告涉有肇事致人傷害逃逸罪嫌，係以告訴人於偵
    訊查中之證述、道路交通事故現場圖、道路交通事故調查報
    告表㈠㈡-1、肇事現場暨肇事車輛照片、肇事路口監視器及彰
    美路西北方向來車行車紀錄器影像擷取照片等為主要論據。
    訊據被告雖坦承有與告訴人發生碰撞，致告訴人受傷之事實
    ，但堅決否認有肇事逃逸之犯行，辯稱：伊當時並沒有感覺
    撞到告訴人等語。
四、經查： 
  ㈠被告駕駛本案曳引車與告訴人騎乘本案機車於前述「有罪部
    分」之犯罪事實欄所記載之時、地發生碰撞，並造成告訴人
    受傷等情，業據本院認定如上。
  ㈡經原審及本院勘驗警用監視器（062739)影像結果，本案被告
    駕駛之曳引車右側與告訴人駕駛之機車左側發生碰撞，告訴
    人之機車於碰撞後側倒，從被告車輛右側之前後輪間捲入被
    告車下，被告車輛右側略高起，車身晃動；又經原審及本院
    勘驗行車紀錄器影像結果，被告與告訴人發生碰撞後，本案
    曳引車前方有物體被往前推行，有原審及本院勘驗筆錄在卷
    可稽(見原審卷第77頁、146頁、第205頁；本院卷第78、80
    頁)，而告訴人之機車最後倒地位置是在線東路四段內側車
    道靠近中央分隔島處，且被告駕駛之本案曳引車左前保險桿
    下方有凹陷痕跡，有道路交通事故現場圖、現場照片在卷可
    佐（見偵卷第21、33、39頁），足認告訴人駕駛之機車左側
    與被告駕駛之曳引車右側碰撞後，從被告之車輛右側前後車
    輪下方捲入，遭被告之車輛推行至線東路四段內側車道靠近
    中央分隔島處，此部分事實亦堪認定。
　㈢被告於108年9月11日偵訊時供稱其駕駛之本案曳引車於案發
    時僅有車頭，沒有拖貨櫃，車重約7噸，車長及車高均約3.2
    米（見偵卷第106頁），而本案曳引車之底盤較一般車輛高
    ，案發時沒有拖貨櫃，亦有該車照片在卷可參（見偵卷第35
    、47、49、51頁），可知該車在行駛中晃動之情況較一般車
    輛明顯，參以本案機車受損情形，其後照鏡、車殼主體、車
    輪等均未脫離車體，且可將車體直立，尚非甚為嚴重，有機
    車照片在卷可佐（108年偵字第7277號卷第41至45頁），可
    知雙方側面擦撞時力道應非甚大，則當時被告是否有察覺碰
    撞，即非無疑；又依道路交通事故現場圖顯示，告訴人機車
    倒地之位置距離路口16.1公尺（7.1＋5.6＋3.4＝16.1），可知
    被告之曳引車推行告訴人機車之距離係在16.1公尺以內，並
    非甚遠，而被告車輛之高度約3.2公尺，其駕駛座位置高於
    一般車輛，則被告在短時間內是否有發覺其車輛推行告訴人
    機車一事，亦非無疑；佐以原審及本院勘驗警用監視器（06
    2739)、行車紀錄器影像之結果，本案事故發生後，被告之
    車輛仍維持原本之方向及速度行進（見原審卷第146頁；本
    院卷第78、80頁），並無肇事後減速停頓或加速離去之情形
    ；再審酌本案曳引車之車身甚大，有懸掛車牌，車身漆有「
    立航通運公司」之字樣，及本案事故地點係彰美路3段之大
    型十字路口，並非鄉間小路，當時雖非交通尖峰擁擠時段，
    但仍有諸多其他往來車輛，有監視器畫面截圖可參(見偵卷
    第47至53頁)，被告縱然一時逃逸，仍會在短時間內被查獲
    ，而被告所靠行之立航貨櫃貨運股份有限公司除強制險外，
    尚投保第三人任意險，有富邦產險保險單在卷可查（原審卷
    第213至215頁），倘若被告肇事逃逸，反而無從獲得保險理
    賠，且依道路交通管理處罰條例第62條規定，駕駛人肇事致
    人受傷而逃逸者，尚須吊銷駕駛執照，而無法繼續從事現在
    之工作，由此觀之，亦難以確認被告有肇事逃逸之動機。是
    被告主觀上是否有肇事致人受傷之認識，而基於肇事逃逸之
    犯意逃離現場，尚有合理懷疑之空間存在。
五、綜上，本案檢察官所舉之證據，其為訴訟上之證明，既無從
    使通常一般之人不致有所懷疑，而得確信被告有公訴意旨所
    指肇事逃逸之犯行，依據上述說明，尚不能證明被告有此部
    分犯罪，自應為被告無罪之諭知。原審就此部分為被告無罪
    之判決，經核並無違誤，檢察官上訴意旨指摘原審此部分判
    決不當，其上訴為無理由，應予駁回。
據上論結，應依刑事訴訟法第368條，判決如主文。
本案經經檢察官王元郁提起公訴，檢察官傅克強提起上訴，檢察
官張慧瓊到庭執行職務。
中　　華　　民　　國　　110 　年　　12　　月　　28　　日
            刑事第十一庭　  審判長法　官　張意聰
                                  法　官　周瑞芬
                                  法　官　陳慧珊
以上正本證明與原本無異。
過失傷害部分不得上訴。
肇事逃逸部分檢察官得上訴，被告不得上訴。檢察官提起上訴須
符合刑事妥速審判法第9條第1項之規定。
如不服本判決應於收受送達後二十日內向本院提出上訴書狀，其
未敘述上訴理由者，並得於提起上訴後二十日內向本院補提理由
書（均須按他造當事人之人數附繕本）「切勿逕送上級法院」。
因疫情而遲誤不變期間，得向法院聲請回復原狀。

                                  書記官  李淑芬
　　　　　　　　　　　　　　　　　
中　　華　　民　　國　　110 　年　　12　　月　　28　　日

【附錄本案論罪科刑法條】
刑法第284條：
因過失傷害人者，處1年以下有期徒刑、拘役或10萬元以下罰金
；致重傷者，處3年以下有期徒刑、拘役或30萬元以下罰金。

刑事妥速審判法第9條
除前條情形外，第二審法院維持第一審所為無罪判決，提起上訴
之理由，以下列事項為限：
一、判決所適用之法令牴觸憲法。
二、判決違背司法院解釋。
三、判決違背判例。
刑事訴訟法第377條至第379條、第393條第1款規定，於前項案件
之審理，不適用之。